臺灣板橋地方法院民事判決　　　　　　　　　　　　九十三年度簡上字第一四八號
　　上　訴　人　乙○○
　　被　上訴人　甲○○
　　訴訟代理人　徐方齡律師
　　複　代理人　陳尚義律師
右當事人間請求給付租金事件，上訴人對於中華民國九十三年五月四日本院板橋簡易
庭九十三年度板簡字第二○九號第一審判決提起上訴，本院於九十三年八月十八日言
詞辯論終結，判決如左：
    主  文
上訴駁回。
第二審訴訟費用由上訴人負擔。
    事實及理由
壹、被上訴人起訴主張：
  一、上訴人承租被上訴人所有坐落台北市○○街二十號四樓之四套房壹間（以下簡
      稱系爭房屋），約定租期自民國八十六年五月十五日起至八十八年五月十四日
      止，租金每月新台幣（下同）一萬四千元，租期屆滿後，兩造復同意租期延長
      至九十二年五月十四日止。詎料上訴人竟於九十二年四月間突然遷離，未依契
      約之特約第一項約定於遷離前一個月通知被上訴人，並給付一個月之租金，且
      將被上訴人設置於該房間內價值約二萬元之設備臥床、衣櫥、冷氣、冰箱、電
      視機、沙發、梳妝臺、煤氣爐、窗簾等均搬離一空。上訴人更於八十七年十一
      月起至九十二年四月遷出時為止，每月短付租金二千元，因上訴人稱其手頭拮
      据，暫且短付，將來遷離時一併結付，被上訴人只有勉予同意，算至遷出時止
      ，上訴人總計短付租金十萬六千元。依兩造租賃契約之約定，上訴人提前遷離
      ，應給付一個月租金一萬四千元，搬離被上訴人屋內之設備，應賠償被上訴人
      二萬元，連同短付之租金十萬六千元，上訴人共應給付被上訴人十四萬元，扣
      除押租金一萬四千元後，仍應給付被上訴人十一萬二千元，屢經催討，仍置之
      不理，為此依租賃關係提起本件訴訟，請求上訴人給付被上訴人十一萬二千元
      ，及自起訴狀繕本送達翌日起至清償日止，按年息百分之五計算之利息（原審
      判決上訴人應給付被上訴人九萬二千元及自九十三年一月二十八日起之法定遲
      延利息，並駁回被上訴人其餘之訴，被上訴人就其敗訴部分並未聲明不服而告
      確定）。
  二、兩造租約約定之租金為每個月一萬四千元，此除有卷附房屋租賃契約為證外，
      上訴人另案向臺北地方法院臺北簡易庭起訴請求返還押租金事件（案號：九十
      二年度北簡字第一○二三三號），上訴人起訴亦主張「租金每月新台幣一萬四
      千元」，此有九十二年度北簡字第一○二三三號宣示判決筆錄可茲證明。上訴
      人主張「經被上訴人首肯，自八十七年十一月起每月租金調降二千元」云云，
      被上訴人除堅決否認外，而事實上曾經常以口頭催告上訴人補交租金，因上訴
      人一再向被上訴人懇請，稱經濟不景氣手頭又拮据，並保証於遷離時再想辨法
      一併付清，此為為何四年來被上訴人暫時接受每月一萬二千元匯款之原因所在
      ，但並非同意租金降調為每月一萬二千元。若被上訴人同意降租二千元，上訴
      人豈有不要求加以註明於租賃契約書上之理？上訴人主張顯經驗法則有違。
  三、上訴人自八十七年十一月起迄九十二年四月遷出為止，每月短付租金二千元，
       尚欠十萬六千元。而依照契約所定特約「租約未屆滿前乙方如提前遷移時，
       乙方應於一個月前通知甲方，並應付甲方一個月之租金」，上訴人於租約屆
       滿前遷離，又未於前一個月通知被上訴人，被上訴人自得請求九十二年五月
       份之租金一萬四千元，扣除抵銷之押租金二萬八千元外，上訴人仍應給付租
       金九萬二千元及自起訴狀繕本送達之翌日起即九十三年一月二十八日起至清
       償日止，按年息百分之五計算之利息，簡易庭之判決洵無不當，上訴人仍執
       陳詞上訴，非有理由。
   四、聲明：駁回上訴。
貳、上訴人抗辯：
  一、上訴人於八十六年五月間承租被上訴人所有系爭房屋，嗣因八十六年間經濟不
      景氣，租金行情普遍下降，且被上訴人房屋設備不安全，上訴人乃要求被上訴
      人調降租金，經被上訴人同意，自八十七年十一月起每月租金調降二千元，即
      每月租金為一萬二千元，當時上訴人曾請被上訴人另行簽訂租賃契約，惟被上
      訴人表示毋須重簽，只要以匯款單為憑證即可，上訴人因相信被上訴人之人格
      而同意不重新訂約與更新租約上關於租金之記載。又兩造間之租賃契約延展至
      九十二年五月十四日，被上訴人竟謂上訴人自八十七年十一月起每月短付租金
      二千元，若上訴人確係每月短付租金二千元，被上訴人何以四年來未曾對上訴
      人為任何主張？又上訴人若係每月短付租金二千元，被上訴人何以同意於租賃
      期間屆滿後（即八十八年五月十四日），同意將租期延展至九十二年五月十四
      日？是被上訴人所指，實屬子虛，不足採信。
  二、關於租賃契約上之特約：「租約未屆滿前乙方（即上訴人）如提前遷移時，乙
      方應於壹個月前通知甲方（即被上訴人），並應賠償甲方壹個月之租金。」係
      第一次簽約（租賃期間為八十六年五月十五日至八十八年五月十四日）時所訂
      ，在八十八年五月約滿時，上訴人亦有通知被上訴人；上訴人原本無意搬遷，
      係被上訴人之房屋不能居住，不得已才搬走。又依一般習慣房東租約滿一年後
      就不再扣一個月之租金，是今上訴人已租六年仍須扣一個月租金，乃不合情理
      ，且在八十八年五月續約時，上訴人並未同意這條特約，被上訴人作此請求不
      應准許。
  三、聲明：(1)原判決不利於上訴人之部分廢棄。(2)右廢棄部分被上訴人第一審之訴
      及假執行之聲請均駁回。
參、兩造不爭執之事實：
  一、上訴人於八十六年五月十五日向被上訴人承租系爭房屋，租賃契約書約定租
        期自八十六年五月十五日起至八十八年五月十四日止，租金每月一萬四千元
        ，租期屆滿後，兩造復同意租期延長至九十二年五月十四日止。嗣上訴人於
        租期屆滿前，提前於九十二年四月間遷離，於遷離時，並未再給付被上訴人
        一個月之租金。
  二、上訴人自八十七年十一月起迄九十二年四月遷出為止，每月僅給付被上訴人租
      金一萬二千元。
肆、本院之判斷：
  一、上訴人於租期屆滿前提前遷離，應否給付被上訴人一個月之租金？
  （一）本件租賃契約書之特約第一項約定：「租約未屆滿前乙方（即上訴人）如提
        前遷移時，乙方應於壹個月前通知甲方（即被上訴人），並應賠償甲方壹個
        月之租金。」依此約定之意旨，承租人即上訴人如於租期屆滿前提前遷離，
        ，非但應於一個月前通知出租人即被上訴人，並應給付被上訴人一個月之租
        金，資為提前終止租約之損害賠償，此種約定乃為保護出租人因承租人提前
        終止租約造成出租人另行出租之租金損失，既無悖於公共秩序、善良風俗，
        基於私法自治之原則，自屬有效。
  （二）上訴人雖抗辯稱八十八年續約時不同意此特約云云，然觀之兩造續約時，僅
        於租約後記載「本租約雙方同意延長至九十二年五月拾肆日止」等文字，並
        由雙方於約款下蓋用印章，既未註明排除適用原契約之特約之意思，依契約
        整體解釋之，自應認為兩造之續約，僅係就「租期」約定延長，其他租賃之
        條件，則與原契約之約定內容完全相同。上訴人辯稱不同意此特約云云，既
        未能提出其他證據證明之，所辯即屬無可採。
  （三）是被上訴人依兩造契約之約定，請求上訴人給付一個月之租金一萬四千元，
        於法並無不合。上訴人此部份之上訴意旨求為廢棄，為無理由。
  二、上訴人主張兩造曾於八十七年十一月間合意每月租金減租二千元之事實，是否
      可採？
  （一）按當事人主張有利於己之事實者，就其事實有舉證之責任。民事訴訟法第二
        百七十七條定有明文。本件兩造之租賃契約書第三條載明：「租金每個月新
        台幣壹萬肆仟元正... 」是被上訴人主張兩造租約約定租金為每個月一萬四
        千元，已足堪認定為真實。上訴人另主張兩造曾於八十七年十一月間合意每
        月租金減租二千元云云，就此有利於己之事實，自應舉證證明之。
  （二）就此事實，上訴人雖主張八十六年間經濟不景氣，租金行情普遍下降，且原
        告房屋設備不安全，被告乃要求原告調降租金，經原告同意，自八十七年十
        一月起每月租金調降二千元云云，並以：兩造若未合意減租二千元，何以被
        上訴人四年來未曾對上訴人為任何主張？又何以同意於原定租期屆滿後，延
        長租期至九十二年五月十四日云云為依據。然依上開事實，於吾人日常生活
        之經驗，尚不足合理推論證明兩造間確有減租之合意，蓋以承租人每月短付
        租金之金額，僅佔租金之一小部份，出租人基於人情考量，暫時勉予接受，
        衡情亦非無可能。況反面言之，本件租約原定租期於八十八年五月十四日屆
        滿，租期期滿時，雙方同意租期延長至九十二年五月十四日，並於租賃契約
        後附註明確，上訴人主張被上訴人同意自八十七年十一月起減租，減租之合
        意既在租期屆滿前，竟未在延長租約處附註，亦難謂與常情無違。矧兩造間
        如有上訴人所謂減租之合意，上訴人於兩造續約時，未善盡適當保護自己權
        利之義務，要求於租約載明減租之意旨，則上訴人於法院訴訟時，主張此有
        利於己之事實，因無法提出有利之證據證明之，此無法證明之不利益，依舉
        證責任分配之原則，即應由上訴人負擔之。且觀之上訴人另案於臺灣臺北地
        方法院臺北簡易庭起訴請求被上訴人返還押租金事件（九十二年度北簡字第
        一○二三三號），上訴人於起訴狀亦主張系爭租賃契約之每月租金為一萬四
        千元，此有該院九十二年度北簡字第一○二三三號宣示判決筆錄在卷足憑。
        上訴人於本件主張租金為一萬二千元云云，前後陳述，顯屬矛盾。從而，尚
        不能以上訴人自八十七年十一月起，每月給付被上訴人租金一萬二千元，遽
        認定兩造確有減租二千元之合意，上訴人主張，尚難採信。
  三、綜上所述，被上訴人主張依兩造之租賃關係，請求上訴人給付一個月之租金一
      萬四千元，及短付之租金十萬六千元，合計十二萬元，並主張以其應給付上訴
      人之押租金二萬八千元，與上訴人應給付之上開金額互為抵銷，經核給付種類
      均同為金錢債權，並均屆清償期，被上訴人主張抵銷，應予准許。扣除抵銷之
      押租金二萬八千元後，上訴人尚應給付被上訴人九萬二千元。原審判命上訴人
      給付該金額及自起訴狀送達之翌日起即自九十三年一月二十八日至清償日止，
      按年息百分之五計算之利息，於法並無違誤。上訴意旨猶執前詞指摘原判決不
      當，求予廢棄改判，為無理由，應駁回其上訴。
伍、結論：本件上訴為無理由，依民事訴訟法第四百三十六條之一第三項、第四百四
    十九條第一項、第七十八條，判決如主文。
中　　　華　　　民　　　國　　九十三　　年　　　九　　　月　　　一　　　日
                                 臺灣板橋地方法院民事第三庭
                                     審判長法   官  黃麟倫
                                           法   官  陳映如
                                           法   官  許月珍
正本係照原本作成。
不得上訴。
中　　　華　　　民　　　國　　九十三　　年　　　九　　　月　　　三　　　日
                                        法院書記官  劉昌明
